臺灣臺中地方法院刑事判決　　　　　　100年度交訴字第450號
公　訴　人　臺灣臺中地方法院檢察署檢察官
被　　　告　陳文嘉
上列被告因肇事逃逸案件，經檢察官提起公訴（100年度偵字第
14598號），被告於準備程序中就被訴事實為有罪之陳述，經告
以簡式審判之旨，並聽取意見後，經合議庭裁定由受命法官獨任
行簡式審判程序，本院判決如下：
    主    文
陳文嘉駕駛動力交通工具肇事，致人受傷而逃逸，處有期徒刑陸
月，如易科罰金，以新臺幣壹仟元折算壹日。
    犯罪事實
一、陳文嘉於民國100年4月9日凌晨5時許，騎乘車牌號碼F93-40
    0號重型機車，沿臺中市○○區○○路行駛，因不滿少年王
    ００（民國84年8月出生，真實姓名及年籍資料均詳卷）所
    騎乘之車牌號碼858-JHA號重型機車（後座搭載蕭俊賢），
    超越其所騎乘之車輛，明知騎車追逐他人騎乘之機車，可能
    會造成交通事故，致使他人受有傷害，竟仍基於傷害之犯意
    ，騎乘機車追逐少年王００所騎乘之機車，並於行進中作勢
    欲踢倒少年王００所騎乘之機車，少年王００為閃避陳文嘉
    之攻擊，加速騎車向前逃離，於行至臺中市○○區○○路清
    彩雲天宮前之轉彎處，少年王００因車速過快，果因而撞及
    該處之牆壁及電線桿後，人車倒地，致王００受有腹部挫傷
    併脾臟裂、左股骨踝骨折等傷害（陳文嘉此部分所犯過失傷
    害罪，業與告訴人即少年王００、其母親鐘美英達成和解而
    經後2人撤回告訴，本院另為公訴不受理之判決）；蕭俊賢
    受有左手及膝蓋挫傷之傷害（蕭俊賢部分未據告訴）。詎陳
    文嘉於肇事致少年王００、蕭俊賢受傷後，未停留現場即時
    救護已受傷之人，亦未報警前來處理，竟基於肇事逃逸之故
    意，即駕駛上開重型機車駛離現場而逃逸，嗣經警方調閱路
    口監視器因而查出陳文嘉所騎乘之重型機車之車牌碼號後而
    查獲上情。
二、案經臺中市政府警察局清水分局報請臺灣臺中地方法院檢察
    署檢察官偵查起訴。
    理    由
一、按除被告所犯為死刑、無期徒刑、最輕本刑為3年以上有期
    徒刑之罪或高等法院管轄第一審案件者外，於第273條第1項
    程序進行中，被告先就被訴事實為有罪之陳述時，審判長得
    告知被告簡式審判程序之旨，並聽取當事人、代理人、辯護
    人及輔佐人之意見後，裁定進行簡式審判程序；除簡式審判
    程序、簡易程序及第376條第1款、第2款所列之罪之案件外
    ，第一審應行合議審判，刑事訴訟法第273條之1第1項、第
    284條之1分別定有明文。本案被告陳文嘉係涉死刑、無期徒
    刑、最輕本刑為3年以上有期徒刑之罪或高等法院管轄第一
    審案件以外之罪，並於本院行準備程序時就被訴事實為有罪
    之陳述，本院合議庭依前揭規定，經評議結果，裁定改由受
    命法官獨任行簡式審判程序進行審理，是本案之證據調查，
    依刑事訴訟法第273條之2規定，不受同法第159條第1項、第
    161條之2、第161條之3、第163條之1及第164條至第170條關
    於傳聞法則及證據調查規定之限制，合先敘明。
二、訊據被告對其於上開時、地，駕駛前揭重型機車肇事後，致
    被害人即少年王００、被害人蕭俊賢受傷，未停留現場救護
    或報警處理而逃逸之事實，業於警詢時、偵查及本院審理中
    坦承不諱，核與證人王００、陳香瑜於警詢及偵查中檢察官
    訊問時，及證人蕭俊賢於警詢時所陳述之情節相符。此外，
    復有證人王００、蕭俊賢之童綜合醫療社團法人童綜合醫院
    一般診斷書2份、員警職務報告、現場圖各1份、監視器翻拍
    照片10張、現場照片15幀在卷可考（見警卷第3頁、第17至
    31頁、第34頁），足認被告之自白與事實相符，應堪採信為
    真實。又按汽車駕駛人，駕駛汽車肇事致人受傷或死亡，應
    即採取救護或其他必要措施，並向警察機關報告，不得駛離
    ，為道路交通管理處罰條例第62條第1項所明定。又因道路
    交通事故之發生，常非於己之鄰親家里，時有告救不能情事
    ，乃科以肇事者須即採取救護或其他必要措施，並應向警察
    機關報告之法定義務，以防因就醫延誤致生無謂傷亡，並俾
    得通知傷亡者家屬到場，以明責任，是凡肇事人於行車肇事
    致人受傷或死亡，未即採取救護或其他必要措施，並向警察
    機關報告，即駕車逃逸者，均應依該規定處罰，至其嗣後是
    否受刑事訴追及已否與證人達成民事和解，賠償損失，對其
    應受處罰乙節，並不生影響。職是之故，汽車駕駛人駕駛汽
    車肇事，不論其責任之歸屬為何，即有義務留在肇事現場，
    採取救護或其他必要措施，並向警察機關報告，以維護他人
    之生命與其他用路人之交通安全。其立法目的，既係促使駕
    駛人於肇事致死傷後，能對證人即時救護，報告警察機關，
    以減少死傷，是該罪之成立祇以行為人有駕駛動力交通工具
    肇事，致人死傷而逃逸之事實為已足。本案被告騎乘機車追
    逐證人王００所騎乘之重型機車，造成其人車倒地受有傷害
    ，被告竟未停留現場並採取任何救護措施，亦未報警處理，
    即逕行駕車離去，則其肇事逃逸之情節已甚灼然。綜上所述
    ，本案事證明確，被告上開肇事逃逸犯行，洵堪認定。
三、核被告所為，係犯刑法第185條之4之駕駛動力交通工具肇事
    致人受傷而逃逸罪。又本案被告為成年人，雖有肇事致少年
    王００受傷後「逃逸」之犯行，然被告之肇事「逃逸」行為
    ，係在其過失行為發生之「後」為規避責任，另行起意之另
    一行為。而刑法第185條之4之罪，係以處罰肇事後「逃逸」
    之駕駛人為目的，俾促使駕駛人於肇事後能對被害人即時救
    護，以減少死傷，祇以行為人有駕駛動力交通工具肇事，致
    人死傷而逃逸之事實為已足，至行為人之肇事有否過失，則
    非所問（最高法院93年臺上字第5599號、93年臺上字第8號
    、92年臺上字第4552號判決均採相同見解），該條規定既非
    處罰行為人「肇事」之行為，而係非難其肇事後未留下救護
    傷者之「逃逸」行為，則行為人肇事後之「逃逸」行為自難
    謂係屬「對少年故意犯罪」之情形，從而本案被告之肇事逃
    逸犯行，應無兒童及少年福利及權利保障法第112條第1項前
    段所定成年人對少年故意犯罪之加重其刑規定之適用至明，
    此從檢察官起訴書及於本院審理論告時，均未論及上開兒童
    及少年福利與權利保障法第112條第1項（或修正前之兒童及
    少年福利法第70條第1項）規定，亦可得知其亦認無該法條
    適用之情形。爰審酌被告駕車肇事，致證人王００、蕭俊賢
    受傷後，竟不顧證人王００、蕭俊賢之生命、身體健康而逃
    逸，及其犯罪動機係出於為求一時僥倖，惟念及其犯後坦承
    犯行，且與證人王００達成和解，有和解書1份在卷可參，
    足認其事後尚有悔意，再衡酌被告高職畢業之智識程度（見
    警卷第4頁被告警詢筆錄受詢問人資料）等一切情狀，量處
    如主文所示之刑，並諭知易科罰金之折算標準。又被告雖未
    前因故意犯罪受有期徒刑以上刑之宣告，但曾於96年間因酒
    後駕車之公共危險罪，經本院沙鹿簡易庭判處拘役五十五日
    ，後於96年11月5日易科罰金執行完畢之事實，有臺灣高等
    法院被告前案紀錄表附卷可查，且證人王００、蕭俊賢於警
    詢時亦陳稱：被告駕車當時似有喝酒情形等語（見警卷第7
    頁、第9頁背面），被告雖於犯後有與證人王００就過失傷
    害部分達成和解，惟本院審酌被告道路駕駛習慣不佳，因細
    故而造成證人王００、蕭俊賢受傷，復又駕車逃逸，是本院
    認為並無「以暫不執行為適當」之情形，爰不宣告緩刑，併
    予敘明。
據上論斷，應依刑事訴訟法第273條之1第1項、第299條第1項前
段，刑法第185條之4、第41條第1項前段，判決如主文。
本案經檢察官張容珊到庭執行職務。
中    華    民    國   100    年    12    月    30    日
                  刑事第五庭  法  官  楊真明
以上正本證明與原本無異。
如不服本判決應於收受判決後10日內向本院提出上訴書狀，並應
敘述具體理由；其未敘述上訴理由者，應於上訴期間屆滿後20日
內向本院補提理由書（均須按他造當事人之人數附繕本）「切勿
逕送上級法院」。
                              書記官  賴瓊珠
中    華    民    國   100    年    12    月    30    日
附錄本判決論罪科刑法條
中華民國刑法第185條之4：
  駕駛動力交通工具肇事，致人死傷而逃逸者，處6月以上5年以
  下有期徒刑。